臺灣高等法院刑事裁定
110年度聲字第4333號
聲  請  人  林佳蓉




被      告  劉志偉




上列聲請人因被告違反毒品危害防制條例案件（本院110年度上
訴字第3141號），聲請發還扣押物，本院裁定如下：
    主  文
聲請駁回。
    理  由
一、聲請意旨略以：聲請人林佳蓉之配偶即被告劉志偉前因違反
    毒品危害防制條例案件，於民國108年10月28日10時58分許
    ，為內政部警政署航空警察局在聲請人及被告位於基隆市○○
    區○○○路000巷00弄0號2樓居所扣押手機2支，其中如附表所
    示之手機1支為聲請人所有，然聲請人非該案被告，臺灣桃
    園地方檢察署檢察官起訴被告時未將該手機列為該案之證據
    或請求沒收，臺灣桃園地方法院109年度訴字第1294號判決
    亦未宣告沒收該手機，足認該手機無為本案證據之必要性，
    況該手機內之通聯紀錄及相關電磁紀錄業經內政部警政署刑
    事警察局進行手機數位鑑識，並將相關資料匯出，足見該手
    機之內容已以適當方式備份留存，而無繼續扣押之必要。復
    該手機並非違禁物，亦無其他第三人出面主張權利，足徵該
    手機並無繼續留存之必要，爰依刑事訴訟法第142條第1項前
    段規定，聲請發還上開手機等語。
二、按可為證據或得沒收之物，得扣押之。扣押物若無留存之必
    要者，不待案件終結，應以法院之裁定或檢察官命令發還之
    。扣押物未經諭知沒收者，應即發還；但上訴期間內或上訴
    中遇有必要情形，得繼續扣押之。刑事訴訟法第133條第1項
    、第142條第1項前段、第317條分別定有明文。所謂扣押物
    無留存之必要者，乃指非得沒收之物，且又無留作證據之必
    要者，得依上開規定發還。該等扣押物有無留存之必要，並
    不以係得沒收之物為限，且有無繼續扣押必要，應由事實審
    法院依案件發展、事實調查，予以審酌（最高法院105年度
    台抗字第580號裁定意旨參照）。
三、查聲請人因被告違反毒品危害防制條例案件，前經內政部警
    政署航空警察局在聲請人及被告前揭居所執行搜索，並扣押
    如附表所示之手機1支，此有內政部警政署航空警察局搜索
    筆錄、扣押物品目錄表在卷可稽（見108年度偵字第30778號
    卷第33至36、39頁），嗣被告及共犯張允碩因涉共同運輸第
    三級毒品罪嫌，經臺灣桃園地方檢察署檢察官以108年度偵
    字第30778號提起公訴後，案經臺灣桃園地方法院以109年度
    訴字第1294號判處其等罪刑，檢察官及共犯張允碩均提起上
    訴，現由本院以110年度上訴字第3141號案件審理中。而被
    告為警查獲後供稱其於108年10月14日15時9分許至草漯郵局
    寄送內裝第三級毒品硝甲西泮包裹時，曾使用附表所示手機
    聯絡在加拿大之收件人陳英豪，聲請人亦不否認有將該手機
    借給被告使用等情，有被告及聲請人之警詢筆錄在卷可稽（
    見108年度偵字第30778號卷第22、52頁），且依據內政部警
    政署刑事警察局數位鑑識報告及匯出資料顯示，附表所示手
    機於108年10月間（即被告於本案運輸第三級毒品之犯罪時
    間前後）有數則與「史迪奇」聯繫之可疑訊息（見108年度
    偵字第30778號卷第151頁，110年度聲字第4333號卷第14至1
    9頁），可見附表所示手機與本案被告犯罪並非毫無關聯，
    在相關事實未釐清前，尚無法排除屬於「可為證據或得沒收
    之物」。
四、被告所犯共同販賣第三級毒品之案件，仍繫屬於本院審理中
    ，尚未確定，如附表所示之手機雖未經檢察官列為證據或聲
    請沒收、原審判決亦未宣告沒收，然該手機與本案被告之犯
    罪既非毫無關聯，尚無法排除係供本案犯罪所用或本案證據
    之一，難謂因有數位鑑識資料匯出，該手機即無留存之必要
    。復經檢察官稱：該手機可能係被告供犯罪所用之物，將來
    有沒收之可能，請先不予發還等語（見本院111年1月25日準
    備程序筆錄），考量日後審理之需要及保全將來沒收程序之
    執行，附表所示手機仍有繼續扣押留存之必要，尚難先行裁
    定發還。聲請人所請，為無理由，應予駁回。
據上論斷，應依刑事訴訟法第220條，裁定如主文。 
中　　華　　民　　國　　111 　年　　2 　　月　　24　　日
                  刑事第十五庭  審判長法  官  陳芃宇
                                      法  官  陳俞伶
                                      法  官　曹馨方
以上正本證明與原本無異。
如不服本裁定，應於收受送達後5日內向本院提出抗告狀。
                                      書記官　游秀珠
中　　華　　民　　國　　111 　年　　2 　　月　　24　　日
附表：
品名 數量 所有人 備註 IPHONE X手機（IMEI：000000000000000，含門號0000000000號SIM卡1張） 1支 林佳蓉 內政部警政署航空警察局扣押物品目錄表編號5（見108年度偵字第30778號卷第39頁）、本院110年度保字第1937號編號8（見本院卷第81頁）